臺灣臺南地方法院刑事判決
111年度金訴字第124號
公  訴  人  臺灣臺南地方檢察署檢察官
被      告  童貴鵬



選任辯護人  林泓帆律師
上列被告因詐欺等案件，經檢察官提起公訴（109年度偵字第135
10號），本院判決如下：
    主  文
童貴鵬犯三人以上共同詐欺取財罪，共貳罪，各處有期徒刑壹年
伍月。應執行有期徒刑壹年柒月。
    事  實
一、童貴鵬前於民國107年間在臺南市東區自由路經營自由桶仔
    雞店，林漁達（於107年8月25日已歿，業經臺灣臺南地方檢
    察署檢察官另為不起訴處分）為其員工，林漁達於107年8月
    9日前某日加入不詳之詐欺集團，負責擔任提領詐騙款項之
    車手。該詐欺集團成員間，共同意圖為自己不法之所有，基
    於三人以上共犯詐欺取財及洗錢之犯意聯絡，於附表所示之
    詐騙時間，以附表所示之詐騙方式，向李秉政、韓起翔施以
    詐術，致李秉政、韓起翔均陷於錯誤，而於附表所示匯款時
    間、地點，匯款如附表所示之金額至附表所示之人頭帳戶內
    ，再由詐欺集團成員通知林漁達領款，林漁達即持該附表所
    示人頭帳戶金融卡及密碼，要求童貴鵬為其領款。童貴鵬可
    預見所提領之款項來源不正，可能為詐欺他人之不法犯罪所
    得，仍基於縱自不詳帳戶內領取並轉交款項將使詐欺集團取
    得犯罪所得並掩飾該詐欺所得去向，亦不違背其本意之詐欺
    取財及洗錢之不確定故意，而與林漁達及其所屬集團成員，
    共同基於三人以上共犯詐欺取財及洗錢之犯意聯絡，於附表
    所示之提領時間、地點，持林漁達所交付之人頭帳戶提款卡
    ，提領李秉政、韓起翔遭騙款項中如附表所示之金額，得手
    後交予詐欺集團成員，以此層層轉交之方式，隱匿詐欺犯罪
    所得之去向。嗣經李秉政、韓起翔查覺有異報警，而為警循
    線查悉上情。
二、案經韓起翔告訴暨嘉義縣警察局朴子分局報告臺灣嘉義地方
    檢察署陳請臺灣高等檢察署臺南檢察分署檢察長令轉臺灣臺
    南地方檢察署檢察官偵查起訴。
    理  由
一、本判決所引用為判斷基礎之下列證據，關於被告以外之人於
    審判外陳述之傳聞供述證據，檢察官、被告、辯護人於審判
    程序中均同意作為證據使用，或知有傳聞證據之情形而未於
    言詞辯論終結前聲明異議（本院卷第91至93頁、第165至166
    頁、第195至201頁），本院審酌該等證據作成時之情況，並
    無取證之瑕疵或其他違法不當之情事，且與待證事實具有關
    聯性，應均具有證據能力。
二、訊據被告固坦承認識林漁達，林漁達為其朋友及桶仔雞店之
    員工，且於109年8月9日與林漁達約在麻豆拿錢，當天其有
    到麻豆農會領款等情，惟矢口否認有何加重詐欺取財或洗錢
    之犯行，並辯稱：本案提領款項的人不是伊，比較像是林漁
    達，且車牌號碼000-0000號自小客車是林漁達朋友吳政家的
    車，因為林漁達把伊的車子撞壞，所以就把這台車讓伊使用
    ，平常都是由林漁達送貨用云云。辯護人則為被告辯護主張
    ：本案只有監視器擷取畫面，且該車手特徵點不明確，與被
    告所涉臺灣高等法院臺南分院109年度金上訴字第664號前案
    之勘驗結果存有落差，不足以證明就是被告，極有可能是林
    漁達；另被告所涉前案之犯罪地點在臺南市麻豆區，本案發
    生地點是在嘉義縣東石鄉、朴子市、布袋鎮等處，兩者相距
    超過50公里，縱為同日發生，考量時間與距離，斷不可能由
    被告一人所為，故請依據罪疑為輕原則，為被告無罪之諭知
    等語。經查：
  ㈠不詳詐欺集團成員於附表所示之詐騙時間，以附表所示之詐
    騙方式，向被害人李秉政、告訴人韓起翔施以詐術，致其等
    均陷於錯誤，而於附表所示匯款時間，匯款如附表所示之金
    額至附表所示之各該人頭帳戶內，再由詐欺集團成員通知車
    手前往領取；且於附表所示之提領時間、地點，由不詳車手
    持上開人頭帳戶提款卡，提領被害人、告訴人遭騙款項中如
    附表所示之金額得手等情，有附表所示之相關證據在卷可稽
    ，且為被告所不否認，均可認定。
  ㈡本案提領車手應為被告：
　1.被告坦承前案於107年8月9日15時55分許，與林漁達共乘AWK
    -2203號自小客車，前往麻豆農會提款之事實（本院卷第203
    頁），而由前案臺灣高等法院臺南分院109年8月19日勘驗筆
    錄暨被告童貴鵬109年8月19日臉部、雙手刺青、雙臂刺青、
    身高照片8張、勘驗截圖照片25張（本院卷第123至154頁）
    ，可知提領車手係於107年8月9日乘坐車牌號碼000-0000號
    自小客車，先在麻豆區興國路出現、右轉復興街後在該處停
    放車輛，停放後車手從副駕駛座下車後，手持金融卡，15時
    35分走至第一銀行自動櫃員機，15時47分離開銀行沿原路折
    返車輛停放處；之後15時49分許車輛又從復興街右轉興中路
    55巷，沿興中路往麻豆區農會新生分部移動，右轉新生北路
    前往麻豆農會自動櫃員機提領款項，而該行走至第一銀行麻
    豆分行提領之車手係頭戴深色棒球帽，戴黑框眼鏡、左肩斜
    背側背包、黑色短袖上衣前有「SAKE」字樣、雙手上臂均有
    刺青、背包帶上有「1979WOLFHORSE」等字樣，與在第一銀
    行麻豆分行自動櫃員機前提領者、在麻豆農會新生分部自動
    櫃員機前提領款項之人特徵均相符，而經臺灣高等法院臺南
    分院109年度金上訴字第664號前案認定107年8月9日乘坐AWK
    -2203號自小客車之車手及前往麻豆區農會及第一銀行麻豆
    分行提領之車手均為被告，有臺灣臺南地方法院108年度金
    訴字第121號及臺灣高等法院臺南分院109年度金上訴字第66
    4號刑事判決各1份（偵3卷第61至76頁、第115至139頁）在
    卷可憑。
　2.而被告於遭臺南市政府警察局第五分局偵訊時，其身上即是
    穿著「SAKE」字樣之黑色短袖上衣，且被告雙手均有刺青、
    左手刺青位置較右手延伸至更下方，有被告之照片2張（警
    卷第30頁）附卷可參。再觀諸本案監視器影像之截圖畫面照
    片30張（偵2卷第49至75頁）、自動櫃員機影像提領畫面照
    片15張（警卷第27至29頁），可知本案於107年8月9日12時1
    7分至20分許在嘉義縣○○市○○路00號之全聯超市朴子文化店
    、同日13時16分至21分許在嘉義縣○○鄉○○村00○00號之統一
    超商東石店內、14時4分許在嘉義縣○○鎮○○里○○00○00號之中
    華郵政布袋新塭郵局內提款之車手，亦係頭戴深色棒球帽，
    戴黑框眼鏡、黑色短袖上衣前有「SAKE字樣」、雙手上臂均
    有刺青，且刺青為左手分布面積、位置較右手低等特徵，均
    與前案同日被告提領時所示之特徵相符，且所乘坐之車輛亦
    為AWK-2203號自小客車。再者，本案車手於107年8月9日12
    時20分提領時，臉部左下角明顯有一顆黑痣（偵2卷第71頁
    ）、同日13時20分提領時仍有相同黑痣痕跡（偵2卷第65頁
    ），但較不明顯，與前案被告於107年8月9日15時34分許、4
    6分許提領時（本院卷第143至146頁），亦有相同黑痣痕跡
    相符，均足以認定提款車手為同一人，且應係被告為逃避查
    緝故意為之。
　3.被告與辯護人雖均辯稱本案提款車手極可能為林漁達云云，
    然觀共犯林漁達之相驗照片6張（警卷第31至33頁），其僅
    有左手有刺青，且臉部左下角亦無黑痣，與本案監視錄影畫
    面截圖所示之人不同，是其等上開主張，實難採信。
　4.至被告雖於107年8月9日14時4分許，亦持陳綺榛中華郵政永
    和福和郵局帳戶提款卡，至嘉義縣○○鎮○○里○○00○00號之中
    華郵政布袋新塭郵局提領5萬4000元，有自動櫃員機影像提
    領畫面照片3張（警卷第29頁）、監視器影像之截圖畫面照
    片3張（偵2卷第59至61頁）附卷可憑。然被告於同日12時17
    分至20分許，在全聯超市朴子文化店，已將告訴人遭騙匯款
    至陳綺榛上開帳戶內之5萬元提領完畢，被告嗣後於布袋新
    塭郵局所提領款項，顯與告訴人遭詐騙之犯罪事實無關，起
    訴書附表編號2所載此部分提領過程應屬檢察官贅載，故予
    以刪除，附此敘明。
  ㈢又詐欺集團利用電話或通訊軟體進行詐欺犯罪，並指派俗稱
    「車手」之人提領並轉交款項以取得犯罪所得，同時造成金
    流斷點而掩飾、隱匿此等犯罪所得之去向及所在，藉此層層
    規避執法人員查緝等事例，已在平面、電子媒體經常報導，
    亦經警察、金融、稅務機關在各公共場所張貼防騙文宣廣為
    宣導，是上情應已為社會大眾所共知。又金融帳戶事關個人
    財產權益之保障，帳戶之存摺、提款卡及密碼結合後更具專
    屬性及私密性，多僅有本人能使用，縱偶遇特殊情況須將存
    摺、提款卡及密碼交付他人，亦必係與該收受者具相當信賴
    關係，並確實瞭解其用途，而無任意交付他人使用之理；且
    我國金融機構眾多，各金融機構除廣設分行外，尚於便利商
    店、商場、公、私立機關或公司行號設立自動櫃員機，金融
    帳戶提款卡持卡人使用自動櫃員機提領款項極為便利，因此
    ，依一般社會生活經驗，如帳戶內之款項來源正當，提款卡
    持卡人大可自行提領，若持卡人不願自己領取帳戶內款項，
    反而委由他人提領現金，以不合社會經濟生活常態之方式要
    求代為提領、轉交不明款項，衡情當知可能係在從事詐欺等
    與財產有關之犯罪，並藉此掩飾、隱匿此等犯罪所得之去向
    及所在等節。查被告供稱107年8月9日係與林漁達相約至麻
    豆取款乙節（本院卷第202頁），然卻不是由林漁達自己領
    款交付被告，且被告所提領之帳戶不止1個，均非林漁達所
    有，被告甚至變裝，並跨縣市至多處提領，其等大費周章領
    款之過程及方式，均有違常情，顯有可疑；又被告係心智成
    熟之成年人，具相當之智識程度及社會生活經驗，且前曾因
    提供金融帳戶存摺、提款卡及密碼涉犯幫助詐欺取財案件，
    經本院以106年度簡字第1184號判決判處有期徒刑3月確定，
    有被告之臺灣高等法院被告前案紀錄表1份附卷可佐，其對
    於詐欺集團實施詐欺及車手領款等手法均難諉為不知，其仍
    聽從林漁達指示提領款項，而為林漁達取得詐欺取財之款項
    ，顯有參與本件詐欺取財之不確定故意甚明。
  ㈣辯護人雖辯稱本案與前案犯罪地點相隔甚遠，被告斷無可能
    於短時間內，在嘉義縣朴子市等處及臺南市麻豆區兩地犯案
    云云，然由本案被告於107年8月9日12時17分至20分許在嘉
    義縣朴子市、同日13時16分至21分許在嘉義縣東石鄉、同日
    14時4分許在嘉義縣布袋鎮等地領款犯案，至同日15時41分
    許、15時55分許才在臺南市麻豆區之第一銀行麻豆分行、麻
    豆區農會領款，就時間上已經相距超過1個半小時，就車程
    上而言，尚非不可能之犯罪，是辯護人之主張尚難採憑，難
    為有利被告之認定。
  ㈤綜上，被告所辯，均無可採，本案事證明確，被告上開犯行
    均堪以認定，應依法論科。
三、論罪科刑：
  ㈠按特定犯罪之正犯實行特定犯罪後，為掩飾、隱匿其犯罪所
    得財物之去向及所在，而令被害人將款項轉入其所持有、使
    用之他人金融帳戶，並由該特定犯罪正犯前往提領其犯罪所
    得款項得手，如能證明該帳戶內之款項係特定犯罪所得，因
    已被提領而造成金流斷點，該當掩飾、隱匿之要件，該特定
    犯罪正犯自成立一般洗錢罪之正犯（最高法院108年度台上
    大字第3101號刑事裁定意旨參照）。本件被告依林漁達指示
    提領詐欺贓款後交付，並由林漁達轉交上游，其等提領、轉
    交詐欺犯罪所得之行為，復已造成金流斷點，亦該當掩飾、
    隱匿詐欺犯罪所得之去向及所在之構成要件。核被告所為，
    均係犯刑法第339條之4第1項第2款之三人以上共同詐欺取財
    罪及洗錢防制法2條第2款、第14條第1項之一般洗錢罪。
　㈡按共同正犯之成立，祇須具有犯意之聯絡、行為之分擔，既
    不問犯罪動機起於何人，亦不必每一階段犯行均經參與。共
    同實行犯罪行為之人，在合同意思範圍內，各自分擔犯罪行
    為之一部，相互利用他人之行為，以達其犯罪之目的者，即
    應對於全部所發生之結果共同負責；且共同正犯不限於事前
    有協定，即僅於行為當時有共同犯意之聯絡者亦屬之，且表
    示之方法，不以明示通謀為必要，即相互間有默示之合致亦
    無不可（最高法院103年度台上字第2335號判決意旨參照）
    。本件被告雖未親自以上開詐騙手法訛詐被害人或告訴人等
    ，然其應知悉所提領及轉交之款項係該詐欺集團成員遂行詐
    欺取財犯罪所得，仍依據林漁達指示擔任車手負責取款，最
    終目的即促使集團能夠順利完成詐欺取財犯行，顯係相互利
    用他人之行為，遂行犯罪目的，自仍應負共同正犯之責。是
    被告與林漁達及所屬詐欺集團其他成員間，具有犯意聯絡及
    行為分擔，應論以共同正犯。
　㈢被告多次提領同一被害人、告訴人所匯款項等行為，主觀上
    係分別基於單一犯意，且客觀上均係在密切接近之時、地接
    連實行，又侵害手法、法益相同，先後數舉止間之獨立性薄
    弱，依社會通念難以強行區隔，在法律上評價應為數個舉動
    之接續施行，屬接續犯，應各以一罪論。
　㈣被告本案犯行均係以一行為同時觸犯加重詐欺取財罪、一般
    洗錢罪，屬想像競合犯，應依刑法第55條規定，各從一重之
    三人以上共同詐欺取財罪處斷。
　㈤被告就上開2次加重詐欺取財犯行，犯意各別，行為互殊，應
    予分論併罰。
　㈥爰審酌現今詐欺集團之詐騙事件層出不窮、手法日益翻新，
    政府及相關單位無不窮盡心力追查、防堵，被告可預見林漁
    達要求提領之款項來源不正，可能是詐欺犯罪之不法所得，
    仍受林漁達指示擔任車手提領贓款，上開所示方式分擔犯罪
    行為之一部，雖非詐欺集團之首腦或核心人物，然所為使該
    詐欺集團得以實際獲取詐欺犯罪所得，助長詐騙歪風盛行，
    侵害他人財產安全及社會治安，同時加深一般人對社會之不
    信任感，益見被告法治觀念淡薄，所為應予非難。兼衡被告
    犯後否認犯行，態度不佳，未見悔意，及自陳教育程度為國
    小畢業、已婚，育有1名孩子、已成年，入監前經營桶仔雞
    店，需要撫養父母親，暨其之素行、犯罪動機、目的、手段
    、參與程度、所生損害與迄今未賠償上開被害人、告訴人等
    一切情狀，分別量處如主文所示之刑，並定其應執行之刑。
　㈦按犯洗錢防制法第14條之罪，其所移轉、變更、掩飾、隱匿
    、收受、取得、持有、使用之財物或財產上利益，沒收之，
    同法第18條第1項前段固有明文，但該條項既未規定「不問
    屬於犯罪行為人與否」，自以屬於被告所有為限，始得依該
    條項規定沒收之。查被告所提領之詐欺款項，已交付林漁達
    輾轉交予集團上游，該款項自已非被告所有，自無從依上開
    規定宣告沒收；另因本件尚無積極證據足證被告為上開犯行
    已獲有款項、報酬或其他利得，不能逕認被告有何犯罪所得
    ，亦無從宣告沒收，併此指明。
四、據上論斷，應依刑事訴訟法第299條第1項前段，洗錢防制法
    第2條第2款、第14條第1項，刑法第11條、第28條、第339條
    之4第1項第2款、第55條、第51條第5款，刑法施行法第1條
    之1第1項，判決如主文。
本案經檢察官柯博齡提起公訴，檢察官呂舒雯、紀芊宇到庭執行
職務
中　　華　　民　　國　　111 　年　　10　　月　　18　　日
            刑事第十四庭  審判長法  官  周紹武
                                法  官  林岳葳
                                法  官  蕭雅毓  
以上正本證明與原本無異。
如不服本判決應於收受判決後20日內向本院提出上訴書狀，並應
敘述具體理由；其未敘述上訴理由者，應於上訴期間屆滿後20日
內向本院補提理由書（均須按他造當事人之人數附繕本）。「切
勿逕送上級法院」。
                                書記官  李如茵
中　　華　　民　　國　　111 　年　　10　　月　　18　　日
附錄本案論罪科刑法條全文
洗錢防制法第2條
本法所稱洗錢，指下列行為：
一、意圖掩飾或隱匿特定犯罪所得來源，或使他人逃避刑事追訴
    ，而移轉或變更特定犯罪所得。
二、掩飾或隱匿特定犯罪所得之本質、來源、去向、所在、所有
    權、處分權或其他權益者。
三、收受、持有或使用他人之特定犯罪所得。
　　
洗錢防制法第14條
有第二條各款所列洗錢行為者，處7年以下有期徒刑，併科新臺
幣5百萬元以下罰金。
前項之未遂犯罰之。
前二項情形，不得科以超過其特定犯罪所定最重本刑之刑。

中華民國刑法第339條之4
犯第339條詐欺罪而有下列情形之一者，處1年以上7年以下有期
徒刑，得併科1百萬元以下罰金：
一、冒用政府機關或公務員名義犯之。
二、三人以上共同犯之。
三、以廣播電視、電子通訊、網際網路或其他媒體等傳播工具，
    對公眾散布而犯之。
前項之未遂犯罰之。

【附表】
編號 告訴人 被害人 詐騙時間及方式 匯款時間、地點 匯款金額（新臺幣） 匯入帳戶 提領時間、地點 提領帳戶及金額 （新臺幣） 相關證據 1 被害人李秉政 ①詐欺集團不詳成員於107年8月6日19時48分許，以0000000000門號撥打電話予李秉政，佯稱為其外甥及換手機門號為由，要求李秉政將上開門號加為LINE好友，李秉政不疑有他，而將之加為LINE好友；該集團成員復於107年8月9日11時7分許以LINE聯絡李秉政，佯稱臨時需要用錢，要向其借款云云，致李秉政陷於錯誤，而依指示臨櫃匯款。 ②該集團成員又於107年8月10日以LINE向李秉政佯稱續予借款云云，致李秉政誤信為真，而依指示臨櫃匯款。 ③該集團成員再於107年8月14日以LINE向李秉政訛稱需款投資法拍屋云云，致李秉政陷於錯誤，而依指示臨櫃匯款。 ①107年8月9日11時13分許，桃園市○○區○○街0號蘆竹農會新興辦公室 ②107年8月10日，上開相同地點 ③107年8月14日13時38分許，上開相同地點 ①10萬元 ②12萬元 ③5萬元 ①廖志勇、台中商業銀行北斗分行、帳號：000000000000號帳戶 ②許格瑋、聯邦銀行豐原分行、帳號：000000000000號帳戶 ③張智偉、第一銀行淡水分行、帳號：00000000000號帳戶　 　 107年8月9日13時16至21分許，嘉義縣○○鄉○○村00○00號之統一超商東石店 持左列廖志勇台中商業銀行北斗分行帳戶提款卡提領2萬元、2萬元、2萬元、2萬元、1萬9000元，共計9萬9000元 1.被害人李秉政於警詢中之指述（警卷第15至17頁） 2.李秉政之內政部警政署反詐騙諮詢專線紀錄表、桃園市政府警察局蘆竹分局大竹派出所受理詐騙帳戶通報警示簡便格式表、金融機構聯防機制通報單、蘆竹區農會匯款申請書（警卷第36至40、42至43、45頁） 3.嘉義縣警察局朴子分局朴子派出所詐騙被害案件一覽表、人頭帳戶一覽表、被告童貴鵬擔任車手提領款項一覽表、熱點資料案件詳細列表（警卷第18至26頁） 4.自動櫃員機影像提領畫面照片6張（警卷第28頁） 5.監視器影像之截圖畫面照片20張（偵2卷第49至57頁、第61至67頁 　） 2 告訴人韓起翔 詐欺集團不詳成員，於107年8月9日10時許，以0000000000門號撥打電話予韓起翔，佯稱為其妻之姪女及經營網拍需現金週轉應急為由，向韓起翔借款云云，致韓起翔陷於錯誤，而依指示臨櫃匯款。 107年8月9日11時44分許，雲林縣斗六市某郵局 5萬元 陳綺榛、中華郵政永和福和郵局、帳號：00000000000000號帳戶 107年8月9日12時17分至20分許，嘉義縣○○市○○路00號之全聯超市朴子文化店  持左列陳綺榛中華郵政永和福和郵局帳戶提款卡提領2萬元、2萬元、2萬元、2萬元，共計8萬元  1.告訴人韓起翔於警詢中之指訴（警卷第12至14頁） 2.韓起翔之內政部警政署反詐騙諮詢專線紀錄表、雲林縣政府警察局斗六分局長平派出所受理詐騙帳戶通報警示簡便格式表、金融機構聯防機制通報單、郵政入戶匯款申請書（警卷第34至35、41、44、46頁） 3.嘉義縣警察局朴子分局朴子派出所詐騙被害案件一覽表、人頭帳戶一覽表、被告童貴鵬擔任車手提領款項一覽表、熱點資料案件詳細列表（警卷第18至26頁） 4.自動櫃員機影像提領畫面照片6張（警卷第27頁） 5.監視器影像之截圖畫面照片7張（偵2卷第69至75頁）